【裁判字號】    98,抗,288
【裁判日期】    990226
【裁判案由】    拍賣抵押物
【裁判全文】
臺灣板橋地方法院民事裁定               98年度抗字第288號
抗  告  人  甲○○
相  對  人  日盛國際商業銀行股份有限公司
法定代理人  乙○
以上抗告人因與相對人間拍賣抵押物事件，對於中華民國98年10
月19日本院98年度司拍字第1707號裁定提起抗告，本院裁定如下
：
    主  文
抗告駁回。
抗告程序費用新臺幣壹仟元由抗告人負擔。
    理  由
一、按扺押權人，於債權已屆清償期，而未受清償者，得聲請法
    院拍賣抵押物，就其賣得價金而受清償，民法第873 條定有
    明文。又上開規定，依民法第881 條之17及民法物權篇施行
    法第17條之規定，於民法物權篇修正施行即民國96年9 月28
    日前所設定之最高限額抵押權準用之。次按聲請拍賣抵押物
    ，原屬非訟事件，祇須其抵押權已經依法登記，並登記之清
    償期已屆滿而未受清償時，法院即應為許可拍賣抵押物之裁
    定；如對於此項法律關係有爭執時，亦應由有爭執之人另行
    提起訴訟，以求解決，不得僅依抗告程序聲明其爭執，並據
    為廢棄拍賣抵押物裁定之理由（最高法院70年度臺抗字第19
    7 號裁定意旨與最高法院51年10月8 日民刑庭總會決議(三)可
    資參照）。再最高限額抵押權，於抵押權成立時，未必先有
    債權存在，固不得因抵押權之登記而逕行准許拍賣抵押物，
    惟法院仍須就抵押權人提出之證據為形式上之審查而為准駁
    ，倘形式上審查抵押權人提出之證據，足以證明抵押權存在
    ，而其抵押債權金額確定時，法院即應為許可拍賣抵押物之
    裁定（最高法院85年臺抗字第367 號裁定意旨可資參照）。
二、抗告意旨略以：本件不動產抵押權設定登記於91年11月25日
    ，抗告人於95年10月11日承購系爭不動產，亦承接此項抵押
    債務，均按期繳納本息。而民法物權編於97年9 月之修法意
    旨在限制債權人應依登記事項行使抵押權，未登記部分不得
    任意擴張，旨在保護消費者（房屋貸款之債務人），又法律
    本無溯及既往，原裁定認有民法修正前之適用，有違保護借
    款人之權益，與立法意旨有背。又相對人於98年8 月21日之
    聲請狀載明債務人尚欠本金新臺幣（下同）2,102,732 元，
    原裁定竟稱債務人負債3,844,010 元，前後不符。再者，現
    在房屋貸款抵押權登記均為30年以上，亦有專戶出入，抗告
    人已提出貸款專戶號碼，豈容相對人張冠李戴，以其他債務
    蒙混。原審不予審查，實有違誤，爰依法提起抗告請求廢棄
    原裁定，駁回相對人於原審之聲請等語。
三、經查，依相對人提出之他項權利證明書、房屋貸款契約書及
    其他約定事項所載，債務人卓秀春確有以原裁定附表所示不
    動產，設定本金最高限額346 萬元之抵押權予相對人，權利
    存續期間為91年11月13日起至121 年11月12日止，約定債務
    人卓秀春對相對人之任一債務如有不依約清償之情形即視為
    全部到期，並於其他約定事項約定抵押物之擔保範圍包含債
    務人卓秀春對相對人現在（包括過去所負現在尚未清償）及
    將來所負之借款、票據、保證、開發國內外信用狀、損害賠
    償等之一切義務（見原審卷第4 至17頁），且經依法登記。
    則依上開約定，凡債務人卓秀春於抵押權設定當時已發生及
    將來所負債務，於最高限額範圍內，均屬抵押物擔保之範圍
    。嗣債務人卓秀春於95年10月11日，將系爭不動產讓與抗告
    人，依民法第867 條、第881 條之17規定，其抵押權不因此
    而受影響。而相對人主張債務人卓秀春除於91年12月12日向
    相對人借款288 萬元，約定每月平均攤還本息，現尚結欠本
    金2,102,732 元外，第三人聯奇實業有限公司（下稱聯奇公
    司）分別於93年1 月16日、94年12月15日邀同第三人石壽
    與債務人卓秀春為連帶保證人，向相對人借得200 萬元及21
    0 萬元，而第三人聯奇公司自95年10月16日、95年10月15日
    起即未依約繳款，依授信合約書第6 條之約定（見原審卷第
    20及27頁），一切債務視為全部到期，現尚欠本金186,678
    元、1,554,600 元及其應付利息、違約金，業據相對人提出
    他項權利證明書、其他約定事項、房屋貸款約定書、借據、
    其他約定事項、土地及建物抵押權設定契約書、授信合約書
    、授信動用申請書、變更契約書、客戶基本資料、土地及建
    物登記謄本等影本附卷可稽（見本院卷第4 頁至12頁、第16
    至37頁、第39至42頁）；相對人亦取得96年1 月25日本院96
    年度促字第4065號支付命令暨確定證明書在案，有該支付命
    令裁定暨確定證明書影本各1 份附於原審卷內可證（見原審
    卷第60、61頁）。經核此筆保證債務係屬本件最高限額抵押
    權存續期間內所發生之債權，且由形式上審查，堪認有已屆
    清償期而未為清償之情事存在，依首揭說明，原審法院據以
    准許相對人拍賣抵押物之聲請，於法即無不當。從而，抗告
    人執前開所陳，提起本件抗告，請求廢棄原裁定，不能謂有
    理由，自應予以駁回。
四、據上論結，本件抗告為無理由，依非訟事件法第46條、第21
    條第2 項、第24條第1 項，民事訴訟法第495 條之1 第1 項
    、第449 條第1 項、第78條，裁定如主文。
中    華    民    國    99    年    2     月    26    日
            民事第二庭  審判長法  官  陳麗玲
                              法  官  吳振富
                              法  官  張筱琪
以上正本係照原本作成。
如不服本裁定，僅得於收受本裁定正本送達後10日內，以適用法
規顯有錯誤為理由，向本院提出再抗告狀，（須附繕本一份及繳
納再抗告裁判費新臺幣1,000 元），經本院許可後紿可再抗告。
中    華    民    國    99    年    2     月    26    日
                              書記官  連思斐

司法院資訊處製作；財團法人民間司法改革基金會備份。
